【裁判字號】    99,監宣,2
【裁判日期】    990330
【裁判案由】    監護宣告
【裁判全文】
臺灣屏東地方法院民事裁定               99年度監宣字第2號
聲  請  人  乙○○
相  對  人  甲○○
上列聲請人聲請監護宣告事件，本院裁定如下：
    主    文
宣告甲○○（男、民國○○年○ 月○○日生、身分證統一編號：Ｚ000
000000號）為受輔助宣告之人。
選定乙○○（女、民國○○年○ 月○○日生、身分證統一編號：Ｚ000
000000號）為受輔助宣告人之輔助人。
聲請費用新臺幣壹仟元由受輔助宣告之人負擔。
    理    由
一、聲請意旨略以：聲請人乙○○之配偶即相對人甲○○（男、
    民國○○年○ 月○○日生、身分證統一編號：Ｚ000000000號）患
    有慢性阻塞性肺疾病、呼吸衰竭等病症，雖經延醫診治，惟
    均無起色，已至不能處理自己事務之程度，為此依民法第14
    條之規定，對其為監護之宣告等語。
二、按法院對於監護之聲請，認為未達民法第十四條第一項之程
    度者，得依民法第十五條之一第一項規定，為輔助之宣告，
    民法第14條第3 項定有明文；法院對於監護之聲請，認為未
    達民法第十四條第一項之程度，而有輔助宣告之原因者，得
    依職權以裁定變更為輔助宣告，亦為民事訴訟法第624 條之
    3 第1 項所明定。次按對於因精神障礙或其他心智缺陷，致
    其為意思表示或受意思表示，或辨識其意思表示效果之能力
    ，顯有不足者，法院得因本人、配偶、四親等內之親屬、最
    近一年有同居事實之其他親屬、檢察官、主管機關或社會福
    利機構之聲請，為輔助之宣告。受輔助宣告之人，應置輔助
    人，民法第15條之1 第1 項、第1113條之1 第1 項亦定有明
    文。依民法第一千一百十三條之一第二項準用同法第一千一
    百十一條之一規定，法院選定輔助人時，應依受輔助宣告之
    人之最佳利益，優先考量受輔助宣告之人之意見，審酌一切
    情狀，並注意下列事項：(一)受輔助宣告之人之身心狀態與生
    活及財產狀況。(二)受輔助宣告之人與其配偶、子女或其他共
    同生活之人間之情感狀況。(三)輔助人之職業、經歷、意見及
    其與受輔助宣告之人之利害關係。(四)法人為輔助人時，其事
    業之種類與內容，法人及其代表人與受輔助宣告之人之利害
    關係。
三、經查，聲請人主張上開各情，業據提出戶口名簿影本、國仁
    醫院診斷證明書影本、中華民國身心障礙手冊影本、身分證
    影本、戶籍謄本等件為證，並經本院前往龍泉榮民醫院，於
    鑑定人劉慕恩醫師前點呼相對人，並詢問其姓名、年籍等問
    題，其無反應，然就部分問題尚能以舉手回應。本院另就相
    對人之精神及心智狀況訊問鑑定人，經鑑定人鑑定結果，認
    相對人患有巴金森氏症，於97年7 、8 月間發生車禍致左髖
    關節骨折住院開刀，之後又因骨髓炎、消化道潰瘍合併出血
    、敗血症而住院治療，因長期呼吸衰竭而執行氣切手術及使
    用呼吸器輔助呼吸，同時因長期臥床導致肢體攣縮。評估過
    程中，相對人躺在病床上，身上插管，意識清楚，可以張開
    眼睛，無法用口語及紙筆溝通，僅能以簡單是非問句問答，
    其以肢體動作回覆，從評估結果看來，相對人無明顯精神病
    理學症狀，相對人之認知功能部分退化，雖能以簡單手勢表
    達重要判斷或意圖，但要表達精確的數字或是詳細的意圖均
    有一定障礙，其日常經濟活動能力受損之程度，明顯由於其
    身體障礙的限制，無法獨自從事經濟活動，故對於其自身財
    產管理處分，目前仍需專人給予經常性之協助，又依一般臨
    床經驗，相對人之病況穩定，若經認知功能訓練及復健，不
    無進步之可能等情，有本院99年2 月3 日訊問筆錄、行政院
    國軍退除役官兵輔導委員會龍泉榮民醫院99年2 月6 日龍醫
    醫字第0990000745號、99年3 月17日龍醫醫字第0990001281
    號函附之精神鑑定報告書1 份在卷可憑。綜上所述，本院審
    酌上開勘驗結果及醫師所為之鑑定意見，認相對人非完全不
    能辨識其意思表示之效果，未達應受監護宣告之程度，惟其
    辨識能力顯有不足。從而，聲請人聲請監護宣告，尚屬有間
    ，惟相對人仍有受輔助之必要，爰依職權以裁定為輔助之宣
    告。
四、次查，聲請人即相對人配偶，且自相對人罹病後均係由聲請
    人協助處理相關事宜，本院審酌聲請人乙○○為相對人之配
    偶，亦有意願擔任相對人之輔助人，由聲請人乙○○任相對
    人之輔助人，最能符合受輔助宣告之人之最佳利益，爰選定
    聲請人乙○○為輔助人。
五、依民事訴訟法第608 條第1 項、第624 條之1 第3 項，裁定
    如主文。
中    華    民    國    99    年    3     月    30    日
                        家事庭法  官  林雅莉
以上正本係照原本作成。
如不服本裁定關於選定輔助人之部分，應於送達後10日內向本院
提出抗告狀，並繳納抗告費新臺幣1,000 元；其餘關於輔助宣告
之部分，不得抗告。
如欲申請辦理輔助宣告登記，宜先確定本裁定是否生效。
中    華    民    國    99    年    3     月    30    日
                              書記官  胡世瑩

司法院資訊處製作；財團法人民間司法改革基金會備份。
